---
title: "Universidad Nacional de Loja"
author: "Luis E. Balcázar"
date: "Loja, abril 2023"
output:
  pdf_document: default
  html_document:
  pdf_print: paged
subtitle: "*Maestría en Restauración de Paisajes Topicales*  \n.   \n**Bioestadística**"
urlcolor: blue
citecolor: blue
linkcolor: blue
lang: es
---


```{r setup, include=FALSE}
knitr::opts_chunk$set(echo = TRUE, message = FALSE, warning = FALSE)
```

En este documento, usted encontrará los *links* para descargar los programas R, Rtools, RStudio, y algunos paquetes de R. Además, un gestor bibliográfico para la presentación de su proyecto final o notas de curso. Para este curso sugiero Zotero o Mendeley.

La instalación le tomará un tiempo estimado entre 20 a 30 minutos. 

Es muy importante que todos tengan una compudara portatil para las clases presenciales.

## Instalación de R y RStudio

Ingrese a la página de **CRAN** (*The Comprehensive $R$ Archive Network*) en [este link](https://cran.r-project.org/)  y descargue **R** para el sistema operativo de su PC (Linux/Window) o macOS. En una PC Windows seleccione Download R for Windows/base y descargue la versión reciente 4.x.x. Además, para máquinas con Windows es necesario descargar **Rtools** del [siguiente link](https://cran.r-project.org/bin/windows/Rtools/).


Para descargar **RStudio** ingrese a la página de `posit` en [este link](https://rstudio.com/products/rstudio/) y seleccione la pestaña _DOWNLOAD RSTUDIO_ (en la parte superior derecha) y luego _RStudio Desktop_  en la versión gratuita para el sistema operativo de su computadora. 

Instale **R**, luego **Rtools** y finalmente **Rstudio**, siga las indicaciones de instalación típica.

Para instalar paquetes/librerías de R desde cran utilizamos lo siguientes:
```{r, eval=FALSE}
install.packages("tidyverse")
install.packages("devtools")
```

Instalar paquetes/librerías desde un repositorio de git
```{r, eval=FALSE}
devtools::install_github("usuario/libreria")
devtools::install_gitlab("usuario/libreria")
```


Descaragr e instalar Zotero desde este [link](https://www.zotero.org).








